【裁判字號】    99,訴,11
【裁判日期】    990625
【裁判案由】    商業會計法等
【裁判全文】
臺灣桃園地方法院刑事判決                99年度訴字第11號
公  訴  人  臺灣桃園地方法院檢察署檢察官
被      告  丁○○
選任辯護人  謝孟儒律師
上列被告因違反商業會計法等案件，經檢察官提起公訴（98年度
偵緝字第1608號），本院判決如下：
    主  文
丁○○共同連續商業負責人，以明知為不實之事項，而填製會計
憑證，處有期徒刑壹年；減為有期徒刑陸月，如易科罰金，以銀
元佰元即新臺幣玖佰元折算壹日。
    事  實
一、丁○○係址設桃園縣桃園市○○○路198之4號5 樓昇群生物
    科技股份有限公司（下稱昇群公司）實際負責人，為商業會
    計法所稱之商業負責人。詎其與徐金浩共同基於填製不實會
    計憑證、幫助他人逃漏稅捐之概括犯意聯絡，明知該公司並
    無實際銷貨之事實，竟自民國92年9月起至94年2月間止，連
    續開立各該月份之不實統一發票共144 紙與銘豐泰實業有限
    公司（下稱銘豐泰公司）、台尚實業有限公司（下稱台尚公
    司）、得銘國際有限公司（下稱得銘國際公司）、峰汶實業
    有限公司（下稱峰汶公司）、麗如有限公司（下稱麗如公司
    ）、蒔芳企業有限公司（下稱蒔芳公司）、谷亞企業有限公
    司（下稱谷亞公司）、辰鈺實業有限公司（下稱辰鈺公司）
    、視強科技股份有限公司（下稱視強科技公司）、尚屋生化
    科技股份有限公司（下稱尚屋生化公司）、藍廷企業有限公
    司（下稱藍廷公司）、峰章國際有限公司（下稱峰章國際公
    司）、裕恩實業有限公司（下稱裕恩公司）、強千實業有限
    公司（下稱強千公司）、曼斐斯企業有限公司（下稱曼斐斯
    公司）、荃營科技有限公司（下稱荃營科技公司）、宗義科
    技股份有限公司（下稱宗義科技公司）及仁濟生物製藥科技
    股份有限公司（下稱仁濟製藥公司）等18家公司，銷售額共
    計新臺幣（下同）1億8,112萬1,1502元，而製作業務上不實
    之會計憑證，復其中114 張會計憑證經前開公司持之申報扣
    抵銷項稅額，據以行使，以此不正方法幫助前開公司逃漏營
    業稅額達798萬9,145元，足以生損害於稅捐稽徵機關對稅捐
    公平性及管理稅務之正確性（即如附表壹所示）。
二、案經財政部臺灣省北區國稅局移送臺灣桃園地方法院檢察署
    檢察官偵查起訴。
    理  由
一、證據能力部分：
  (一)按被告之自白，非出於強暴、脅迫、利誘、詐欺、疲勞訊問
    、違法羈押或其他不正之方法，且與事實相符者，得為證據
    ；被告陳述其自白係出於不正之方法者，應先於其他事證而
    為調查，該自白如係經檢察官提出者，法院應命檢察官就自
    白之出於自由意志，指出證明之方法，刑事訴訟法第156 條
    第1項、第3項定有明文。又其立法意旨，乃欲以補強證據擔
    保自白之真實性，亦即以補強證據之存在，藉之限制自白在
    證據上之價值，防止偏重自白，發生誤判之危險；依上開規
    定，被告任意性之自白始有證據能力，法院才能採為認定犯
    罪事實之裁判基礎，在自白是否出於任意性有疑義時，應先
    對自白之任意性為調查；而決定自白是否出於任意性，應就
    客觀之訊問方法及被告主觀之自由意思，綜合全部事實而為
    具體之判斷，最高法院96年度台上字第3102號判決意旨可資
    參照。準此，被告丁○○前於98年10月7 日警詢時、偵查中
    不利於己之供述（見臺灣桃園地方法院檢察署98年度偵緝字
    第1608號偵查卷第4頁至第8頁、第19頁至第20頁），其與辯
    護人雖執以當日被告另案酒醉駕車為警查獲，呼氣酒精濃度
    達每公升0.79毫克，恐影響被告陳述之真實性，但查被告於
    當日凌晨0 時許為警查獲後，因酒測值過高中斷警詢筆錄製
    作，俟於同日上午6 時許意識清醒後始繼續製作警詢筆錄，
    復直至同日下午5 時許方為偵查訊問，已給予被告充裕之休
    息時間，自不因其己身酒醉駕車情事而影響其供述之任意性
    ，且此情祇該陳述之證明力為何，尚與是否為被告主觀之自
    由意思陳述有別，況客觀之訊問方法亦查無何不正訊問情事
    存在，復被告及辯護人對此供述之證據能力亦不爭執，僅爭
    執其證明力而已（見本院99年度訴字第11號刑事卷第31頁反
    面、第34頁反面至第35頁）。從而，被告前開不利於己供述
    得為證據，合先敘明。
  (二)再按刑事訴訟法為保障被告受公平審判及發現實體真實，於
    92年2月6日修正及增訂公佈施行之前及之後，對於人證之調
    查均採言詞及直接審理方式，並規定被告有與證人對質及詰
    問證人之權利，其中被告之對質詰問權，係屬憲法第8條第1
    項規定「非由法院依法定程式不得審問處罰」之正當法律程
    式所保障之基本人權及第16條所保障之基本訴訟權，不容任
    意剝奪；故法院於審判中，除有法定情形而無法傳喚或傳喚
    不到，或到庭後無正當理由拒絕陳述者外，均應依法定程式
    傳喚證人到場，命其具結陳述，並通知被告，使被告有與證
    人對質及詰問之機會，以確保被告之對質詰問權；否則，如
    僅於審判期日向被告提示該證人未經對質詰問之審判外陳述
    筆錄或告以要旨，被告之對質詰問權即無從行使，無異剝奪
    被告該等權利，且有害於實體真實之發現，其所踐行之調查
    程式，即難謂適法，該審判外之陳述，即不能認係合法之證
    據資料，最高法院95年度台上字第5160號判決意旨可資參照
    。經查，證人即記帳士甲○○於偵查中就被告涉案之陳述（
    見同上96年度他字第1879號偵查卷第293頁至第294頁，98年
    度偵緝字第1608號偵查卷第29頁至第30頁），雖未給予被告
    及辯護人行使對質權、反對詰問權之機會，惟證人甲○○嗣
    於本院審判時業已傳喚到庭，經交互詰問，並使被告及辯護
    人行使對質權、反對詰問權之機會（見本院99年度訴字第11
    號刑事卷第52頁至第55頁），該項對質詰問權因而延緩至審
    判時確保，此即為「延緩的對質詰問權法理」，是證人甲○○前開審判外之陳述，因已足確保被告之對質詰問權，故可
    認有證據能力，併此敘明。
  (三)另財政部臺灣省北區國稅局桃園縣分局95年7 月11日北區國
    稅桃縣三字第0950010861號函附昇群公司92年7月至94年2月
    查核報告、稅籍相關資料，98年11月18日北區國稅桃縣三字
    第0981056119號函附昇群公司營業人銷項額及稅額申報書，
    99年5月4日北區國稅桃縣三字第0991018634號函附昇群公司
    營業人變更登記查簽表，99年5 月10日北區國稅桃縣三字第
    0990017626號函附昇群公司進銷項專案申請調檔查核清單相
    關資料，財政部臺灣省北區國稅局98年11月19日北區國稅審
    四字第0980030204號函附昇群公司所取得及開立不實統一發
    票明細統計表，財政部臺灣省北區國稅局大溪稽徵所99年 5
    月13日北區國稅大溪三字第0991004038號函附昇群公司92年
    7 月25日變更負責人資料，昇群公司申報書（按年度）跨中
    心查詢表、營業人進項交易對象彙加明細表、專案申請調檔
    統一發票查核表、公司登記資料查詢（見臺灣桃園地方法院
    檢察署96年度他字第1879號偵查卷第18頁至第67頁、第 104
    頁至第110 頁、第172頁至第212頁、第279頁至第284頁，本
    院98年度審訴字第2834號刑事卷第10頁至第12頁、第25頁至
    第34頁、第38頁至第54頁、第71頁至第108 頁），均與本案
    事實具有自然關聯性，復屬書證性質，且查無事證足認有違
    背法定程序或經偽造、變造所取得之情事，是堪認有證據能
    力，附此敘明。
二、訊據被告丁○○固坦承其於92年7 月25日經登記為昇群公司
    負責人，另昇群公司有開立如附表壹所示統一發票與各該公
    司，復經各該公司提出申報扣抵銷項稅額等事實，惟矢口否
    認有何違反商業會計法及稅捐稽徵法犯行。被告及辯護人辯
    稱略以：被告雖於98年10月7 日偵查中坦承為昇群公司實際
    負責人，然此係因前晚酒醉駕車為警查獲，精神狀況不佳之
    陳述，不得作為不利之證據使用，況被告於96年6 月間接獲
    國稅局補稅通知以前俱不知悉為昇群公司負責人乙事，亦不
    認識昇群公司前任負責人丙○○及記帳士甲○○、乙○○等
    人，何來無償受讓昇群公司？更不識昇群公司董事賴姿穎、
    呂佶倫及監察人陳登美，復不知有如附表壹所示各該公司，
    要如何幫助逃漏稅捐？且被告於92年7 月25日遭冒名登記為
    昇群公司負責人後，昇群公司嗣先後於同年11月17日、94年
    7 月12日、93年7月20日、94年9月23日變更營業地址、停業
    、復業，其上資料均非被告填載，而係乙○○所為，然被告
    不認識且不曾與乙○○有接觸、交談，自無授權為變更登記
    ，即無本案違反商業會計法及稅捐稽徵法之犯行云云。惟查
    ：
  (一)上揭犯罪事實，業據證人即記帳士甲○○前於偵查中及本院
    審判時，又證人即甲○○之子乙○○於本院審判時證述綦詳
    （見臺灣桃園地方法院檢察署96年度他字第1879號偵查卷第
    293頁至第294頁，98年度偵緝字第1608號偵查卷第29頁至第
    30頁，本院99年度訴字第11號刑事卷第52頁至第58頁），復
    有財政部臺灣省北區國稅局桃園縣分局95年7 月11日北區國
    稅桃縣三字第0950010861號函附昇群公司92年7月至94年2月
    查核報告、稅籍相關資料，98年11月18日北區國稅桃縣三字
    第0981056119號函附昇群公司營業人銷項額及稅額申報書，
    99年5月4日北區國稅桃縣三字第0991018634號函附昇群公司
    營業人變更登記查簽表，99年5 月10日北區國稅桃縣三字第
    0990017626號函附昇群公司進銷項專案申請調檔查核清單相
    關資料，財政部臺灣省北區國稅局98年11月19日北區國稅審
    四字第0980030204號函附昇群公司所取得及開立不實統一發
    票明細統計表，財政部臺灣省北區國稅局大溪稽徵所99年 5
    月13日北區國稅大溪三字第0991004038號函附昇群公司92年
    7 月25日變更負責人資料，昇群公司申報書（按年度）跨中
    心查詢表、營業人進項交易對象彙加明細表、專案申請調檔
    統一發票查核表、公司登記資料查詢等在卷可稽（見臺灣桃
    園地方法院檢察署96年度他字第1879號偵查卷第18頁至第67
    頁、第104頁至第110頁、第172頁至第212頁、第279 頁至第
    284 頁，本院98年度審訴字第2834號刑事卷第10頁至第12頁
    、第25頁至第34頁、第38頁至第54頁、第71頁至第108 頁）
    ，堪以認定。
  (二)再者，質諸被告前於98年10月7 日偵查中供承：伊係昇群公
    司名義與實質負責人，占絕大部分股份，嗣公司經營過程因
    景氣不佳而結束，但無假銷貨給銘豐泰等公司，亦無幫助他
    人逃漏稅等節（臺灣桃園地方法院檢察署98年度偵緝字第16
    08號偵查卷第第19頁至第20頁），已明確陳述其為昇群公司
    實質負責人之意。又者，參酌證人即記帳士甲○○前於96年
    6月20日偵查中陳稱：伊所屬永康會計事務所曾於92年7月間
    代理昇群公司申報營業稅及記帳事宜，該時係丁○○與「徐
    先生」（意指徐金浩）前來接洽並辦理公司登記及領取統一
    發票等語（見同上96年度他字第1879號偵查卷第293 頁至第
    294頁）；復於本院99年4月22日審判時證稱：伊曾受昇群公
    司委託負責記帳及報稅事宜，並辦理公司負責人變更登記、
    住址遷移等事項，該時係丁○○、徐金浩及丙○○父親（意
    指賴鼎元），且丁○○與徐金浩乃一同前來處理公司變更登
    記，所受託處理事項中，另有委託兒子乙○○代為辦理，雖
    委託書其上簽名不一定為渠等書寫，但印文確由渠等蓋印，
    復因公司地址不一定有人收信，故將通信地址記載為桃園縣
    中壢市○○街30號事務所等語（見本院99年度訴字第11號刑
    事卷第52頁至第55頁），業已詳述被告與徐金浩一同辦理公
    司變更登記暨委託記帳、報稅事宜，當足徵被告確為昇群公
    司名義與實質負責人，要無疑問。另外，兼衡證人即甲○○
    之子乙○○於本院99年4 月22日審判時結稱：該案件係由父
    親甲○○所承接，伊為助理工作故有印象，徐金浩並親自前
    來事務所委託處理昇群公司登記事項，因原負責人賴先生表
    示不想經營公司，待由徐金浩與渠等聯繫，並將負責人變更
    為丁○○，其上委託書係伊書寫等語（見同上刑事卷第55頁
    反面至第58頁），所述情節核與證人甲○○相符，亦與各該
    文書登載被告為92年7 月25日變更後之昇群公司負責人，委
    託書之受託人為證人乙○○等節相合，應可認所述為真。是
    以，綜合被告前於偵查中坦認為昇群公司名義與實質負責人
    ，互核與經辦記帳、報稅事項之證人甲○○、乙○○所述相
    符，且有上述各該文書可佐，要堪信被告所為不利於己供述
    核與事實相符，被告確為昇群公司負責人，且有本案違反商
    業會計法及稅捐稽徵法犯行，應屬實在。
  (三)另按，所謂證據，係指超越一切合理之可疑，足以認定被告
    確有犯罪行為之積極事證而言，被告固無就所辯解之事實負
    舉證證明之義務，然倘被告提出訴訟上不能證明的積極抗辯
    ，且不合社會生活上之常態經驗時，對於既已存在的積極罪
    證，都是不足以用來形成合理懷疑的幽靈抗辯，自非「罪疑
    惟輕」之情形，當不得以此抗辯而排除超越一切合理可疑之
    積極證據。雖然，被告及辯護人執前詞為辯，認係遭冒用身
    分登記為昇群公司負責人，且不識相關人等云云，然勾稽已
    到庭之證人甲○○、乙○○均已明確指證被告確為變更後之
    昇群公司負責人，此情非特與被告於偵查中供述情節相符，
    復被告所辯俟經國稅局通知補稅始得知為昇群公司乙節，迄
    未提出合理之證明方法，自不得僅以被告於92年度至95年度
    綜合所得稅資料，作為其辯解之合理依據。從而，被告及辯
    護人所辯各節，洵屬無據，委不足取。
  (四)綜上所述，被告確自92年7 月25日起擔任昇群公司名義與實
    質負責人，並與徐金浩共同自92年9月起至94年2月間，連續
    製作不實之會計憑證統一發票144 張，提供給如附表壹所示
    之銘豐泰公司、台尚公司、銘國際公司、峰汶公司、麗如公
    司、蒔芳公司、谷亞公司、辰鈺公司、視強科技公司、尚屋
    生化公司、藍廷公司、峰章國際公司、裕恩公司、強千公司
    、曼斐斯公司、荃營科技公司、宗義科技公司及仁濟製藥公
    司等18家公司，銷售總額共計1億8,112萬1,1502元，復其中
    114 張經前開公司持之申報扣抵銷項稅額，逃漏營業稅額達
    798萬9,145元等情，均堪認定。是本案事證明確，被告犯行
    足堪認定。
三、查被告丁○○行為後，刑法及刑法施行法部分條文業於94年
    2月2日修正公布，95年7月1日施行，修正後刑法第2條第1項
    之規定，係規範行為後法律變更所生新舊法律比較適用之準
    據法，於修正後刑法施行後，應適用修正後刑法第2條第1項
    規定之從舊從輕原則為比較，應適用最有利於行為人之法律
    ：
  (一)本件關於刑法第28條共同正犯之規定，修正前為共同「實施
    」犯罪之行為者，而修正後之規定為共同「實行」犯罪之行
    為者，剔除完全未參與犯罪相關行為「實行」之「陰謀共同
    正犯」及「預備共同正犯」，準此，修正後之共同正犯之可
    罰性要件之範圍業已限縮，乃屬行為可罰性要件之變更，惟
    不論適用修正前後之刑法第28條規定，被告均應成立共同正
    犯，則修正後規定並未較有利於被告。
  (二)再刑法第55條牽連犯、第56條連續犯之規定業已刪除，除法
    理上合於接續犯、包括一罪之情形仍可認為構成單一之犯罪
    外，其於數犯罪行為之情形，即應依刑法第51條之規定予以
    分論併罰，此刪除雖非犯罪構成要件之變更，但顯已影響行
    為人刑罰之法律效果，自屬法律有變更，而修正前刑法得論
    以牽連犯從一重處斷，連續犯以一罪論但得加重其刑至二分
    之一，則被告所犯違反商業會計法、稅捐稽徵法等罪，本得
    就所犯連續數行為之同一罪名論以一罪，另將方法結果之行
    為所犯他罪名從一重處斷，然依修正後刑法應併合處罰，自
    以行為時法有利於被告。
  (三)另就法定罰金刑最低度部分，依修正前刑法第33條第5 款規
    定為銀元1元以上，復依修正前罰金罰鍰提高標準條例第1條
    前段提高10倍，折算新臺幣為30元以上，惟修正後刑法第33
    條第5款則規定為1,000元以上，以百元計算，經比較行為時
    法與裁判時法，當以行為時之罰金刑最低度規定有利於被告
    。
  (四)復商業會計法業於95年5 月24日修正公布並施行，將其中第
    71條第1 款法定刑中罰金刑部分，由修正前科或併科15萬元
    以下罰金，修正為科或併科60萬元以下罰金，則經比較行為
    時法與裁判時法，修正後之規定並未較有利於被告。
    基上，綜合比較修正前、後刑法有關共同正犯、牽連犯、連
    續犯、罰金刑之計算單位，及商業會計法之法定刑罰金刑修
    正等規定，以行為時之規定較有利於被告等人，則應依修正
    後刑法第2條第1項前段規定，適用行為時之法律，合先敘明
    。
四、論罪科刑部分：
  (一)按商業會計法上之商業會計憑證，分為原始憑證及記帳憑證
    ，支出傳票、轉帳傳票均屬記帳憑證，商業會計法第15條、
    第17條分別定有明文。又商業會計法第71條第1 款之商業負
    責人，以明知為不實之事項而填製會計憑證，原含有業務上
    登載不實之本質，與刑法第215 條之從事業務之人明知為不
    實之事項而登載於業務上文書罪，皆規範處罰同一之登載不
    實行為，應屬法規競合，且前者為後者之特別規定，依特別
    法優於普通法之原則，自應優先適用商業會計法第71條第 1
    款論處，最高法院92年度台上字第6171號判決意旨可資參照
    。另統一發票係屬所謂原始憑證，記帳人員據以填製之現金
    支付傳票、轉帳傳票等，則為記帳憑證。查被告丁○○為昇
    群公司負責人，為商業會計法第4 條所指之商業負責人，故
    核其所為，係犯修正前商業會計法第71條第1 款填載不實會
    計憑證罪，及稅捐稽徵法第43條第1 項之幫助他人逃漏稅捐
    罪。
  (二)又被告與徐金浩乃共同犯本案填載不實會計憑證罪、幫助他
    人逃漏稅捐罪乙節，業經本院認定如前，渠等就上揭犯行有
    犯意聯絡及行為分擔，為共同正犯。另被告92年9 月間起至
    94年2 月間止，先後多次填載不實會計憑證，及幫助逃漏稅
    捐之行為，時間緊接，所犯為構成要件相同之罪，顯係基於
    概括犯意反覆為之，為連續犯，應依修正前刑法第56條之規
    定，以一罪論，並加重其刑。復被告所犯連續填載不實會計
    憑證罪與連續幫助他人逃漏稅捐罪間，有方法、結果之牽連
    關係，應依修正前刑法第55條規定，從一重之連續填載不實
    會計憑證罪處斷。
  (三)爰審酌被告開立不實會計憑證，藉昇群公司名義幫助如附表
    壹所示之銘豐泰公司、台尚公司、銘國際公司、峰汶公司、
    麗如公司、蒔芳公司、谷亞公司、辰鈺公司、視強科技公司
    、尚屋生化公司、藍廷公司、峰章國際公司、裕恩公司、強
    千公司、曼斐斯公司、荃營科技公司、宗義科技公司及仁濟
    製藥公司等18家公司逃漏應納之稅額，且逃漏稅捐之數額計
    近億元，嚴重擾亂稅務作業、危害稽徵公正，誠屬不該，復
    兼衡其犯後未能坦承犯行之態度，及犯罪目的、手段、智識
    程度、所生危害程度等一切情狀，量處如主文所示之刑。另
    按中華民國九十六年罪犯減刑條例施行前，經通緝而未於96
    年12月31日以前自動歸案接受偵查、審判或執行者，不得依
    本條例減刑，該條例第5 條定有明文。準此，於該條例施行
    後，始因逃匿而通緝者，即不適用前開不得減刑之規定。經
    查，被告犯罪時間在96年4 月24日以前，且其係於該條例96
    年7 月16日施行後之同年12月20日始經臺灣桃園地方法院檢
    察署發布通緝，依上揭說明，核無不得減刑之情事，爰依該
    條例第2條第1項第3款規定，減其宣告刑二分之一。
  (四)復法院就刑法修正後有關罪刑新舊法應一體適用定其罪刑後
    ，就有期徒刑、拘役如易科罰金，罰金如易服勞役標準之宣
    告，乃罪刑執行之層次，並非罪刑之適用，故而，罪刑之適
    用與罪刑之執行雖分別適用修正前、修正後之刑法，並無同
    一法律割裂適用之疑義，是易科罰金、易服勞役、保安處分
    之宣告，均涉及裁量權之行使，須於裁量權行使時，方有比
    較適用問題，此部分得予割裂適用。準此，被告行為後，刑
    法就易科罰金之折算標準業已修正，由修正前刑法第41條第
    1項前段之規定，得以銀元1元以上銀元3元以下折算1日，並
    依修正前罰金罰鍰提高標準條例第2條規定提高100倍為銀元
    100元以上銀元300元以下，折算新臺幣為300元以上900元以
    下，然修正後刑法第41條第1項前段修正規定，得以1,000元
    、2,000元或3,000元折算1 日，比較行為時法與裁判時法，
    因修正後規定並未較有利於行為人，則應依修正後刑法第 2
    條第1 項前段規定，適用行為時之法律，是就被告已減得之
    刑，諭知易科罰金之折算標準。
五、不另為無罪諭知部分：
  (一)公訴意旨另以：被告丁○○明知昇群公司自92年9 月起至94
    年2 月間止，並未向虛設行號之瑞成光電科技股份有限公司
    （下稱瑞成光電公司）、俊明交通有限公司（下稱俊明交通
    公司）、荃營科技公司、錢禎企業股份有限公司（下稱錢禎
    公司）、仁濟製藥公司進貨，竟基於逃漏稅捐之犯意，取得
    前開公司所開立銷售額共計1 億7,731萬8,517元之不實統一
    發票110 紙，充當昇群公司進項憑證之方式，向稅捐機關申
    報扣抵銷項稅額，使稅捐稽徵機關因該不實之申報，誤認昇
    群公司確有如此高額之進貨成本，而核准扣抵稅額共計 886
    萬5,931 元（如附表貳所示），因認被告此部分併犯（修正
    前）稅捐稽徵法第47條第1 款、第41條逃漏稅捐罪嫌，及刑
    法第216條、第215條行使業務登載不實文書罪嫌。
  (二)按刑法第215 條所謂業務上登載不實之文書，乃指基於業務
    關係，明知為不實之事項，而登載於其等業務上作成之文書
    而言。公司、行號向稅捐稽徵機關申報營業稅，係履行其公
    法上納稅之義務，並非業務行為。又營業人銷售額與稅額申
    報書，係公司、行號每2 月向稅捐稽徵機關申報當期之銷售
    額與稅額之申報書，並非證明會計事項發生之會計憑證，準
    此，公司、行號於銷售額與稅額申報書為不實之登載，是否
    成立刑法第215 條之業務上文書登載不實罪，及（修正前）
    商業會計法第66條第1 款之不實填製會計憑證罪，自非無研
    酌之餘地，最高法院84年度台上字第5999號判決意指可資參
    照。
  (三)經查，檢察官認被告向如附表貳所示之瑞成光電公司、俊明
    交通公司、荃營科技公司、錢禎公司、仁濟製藥公司取得開
    立銷售額共計1億7,731萬8,517元之統一發票110紙，充當昇
    群公司進項憑證，另向稅捐機關申報扣抵銷項稅額，而核准
    扣抵稅額共計886萬5,931元部分，經本院函詢財政部臺灣省
    北區國稅局，回覆稱：該局認定昇群公司無進貨之事實，同
    時無銷貨事實，即無逃漏稅情形等語，此有該局98年11月19
    日北區國稅審四字第0980030204號函述可稽（見本院98年度
    審訴字第2834號刑事卷第38頁），則昇群公司既無進、銷貨
    之事實存在，即無所謂應納稅捐之負擔，當無涉犯（修正前
    ）稅捐稽徵法第47條第1 款、第41條逃漏稅捐罪嫌。復且，
    被告祇昇群公司負責人，所為業務自不及於為履行公法上納
    稅之義務，而向稅捐稽徵機關申報營業稅之行為，所填載申
    報當期之銷售額與稅額之申報書，並非證明會計事項發生之
    會計憑證，亦非有業務登載不實之情事存在，依上揭說明，
    自與刑法第216條、第215條行使業務登載不實文書罪之構成
    要件有間，要無涉犯該條罪嫌餘地。
  (四)基上，本案關於被告所涉公訴意旨併指（修正前）稅捐稽徵
    法第47條第1款、第41條逃漏稅捐罪嫌，及刑法第216條、第
    215 條行使業務登載不實文書罪嫌部分，該犯罪事實之證明
    均未達於通常一般之人均不致有所懷疑，而得確信其為真實
    之程度，殊屬無從為有罪之確信。此外，本院復查無其他積
    極證據足資證明被告有檢察官所指該部分犯行，是應認不能
    證明犯罪，惟檢察官認被告所犯此部分之罪名，與上揭罪之
    修正前商業會計法第71條第1 款填載不實會計憑證罪，及稅
    捐稽徵法第43條第1 項之幫助他人逃漏稅捐罪間，有方法、
    結果之牽連關係，為裁判上一罪，爰就此部分不另為無罪判
    決之諭知，附此敘明。
據上論斷，應依刑事訴訟法第299條第1項前段，修正前商業會計
法第71條第1款，稅捐稽徵法第43條第1項，刑法第11條前段、第
2條第1項前段，修正前刑法第28條、第56條、第55條、第41條第
1項前段，修正前罰金罰鍰提高標準條例第2條，中華民國九十六
年罪犯減刑條例第2條第1項第3 款、第7條、第9條，判決如主文
。
本案經檢察官施昱廷到庭執行職務。
中    華    民    國    99    年    6     月    25    日
                  刑事第六庭  審判長法  官  錢建榮
                                    法  官  宣玉華
                                    法  官  黃翊哲
┌─────────────────────────────────────────────────────────┐
│附表壹：                                                                                          99年度訴字第11號│
├──┬──────┬───────────────────────┬───────────────────────┤
│    │            │               開立發票銷售明細               │               提出申報扣抵明細               │
│編號│ 營業人名稱 ├────┬─────────┬────────┼────┬─────────┬────────┤
│    │            │發票張數│ 銷售額（新臺幣） │ 稅額（新臺幣） │發票張數│ 銷售額（新臺幣） │ 稅額（新臺幣） │
├──┼──────┼────┼─────────┼────────┼────┼─────────┼────────┤
│  │ 銘豐泰公司 │   3張  │     304萬2,240元 │    15萬2,112元 │   3張  │     304萬2,240元 │    15萬2,112元 │
├──┼──────┼────┼─────────┼────────┼────┼─────────┼────────┤
│  │  台尚公司  │   7張  │     617萬元      │    30萬8,500元 │ （無） │      （無）      │     （無）     │
├──┼──────┼────┼─────────┼────────┼────┼─────────┼────────┤
│  │得銘國際公司│  10張  │   2,894萬8,890元 │   144萬7,445元 │  10張  │   2,894萬8,890元 │   144萬7,445元 │
├──┼──────┼────┼─────────┼────────┼────┼─────────┼────────┤
│  │  峰汶公司  │   1張  │     249萬元      │    12萬4,500元 │   1張  │     249萬元      │    12萬4,500元 │
├──┼──────┼────┼─────────┼────────┼────┼─────────┼────────┤
│  │  麗如公司  │   4張  │     356萬8,260元 │    17萬8,413元 │   4張  │     356萬8,260元 │    17萬8,413元 │
├──┼──────┼────┼─────────┼────────┼────┼─────────┼────────┤
│  │  蒔芳公司  │   3張  │   1,436萬6,420元 │    71萬8,321元 │   3張  │   1,436萬6,420元 │    71萬8,321元 │
├──┼──────┼────┼─────────┼────────┼────┼─────────┼────────┤
│  │  谷亞公司  │   7張  │   2,378萬3,000元 │   118萬9,150元 │   7張  │   2,378萬3,000元 │   118萬9,150元 │
├──┼──────┼────┼─────────┼────────┼────┼─────────┼────────┤
│  │  辰鈺公司  │   2張  │     743萬6,750元 │    37萬1,838元 │   2張  │     743萬6,750元 │    37萬1,838元 │
├──┼──────┼────┼─────────┼────────┼────┼─────────┼────────┤
│  │視強科技公司│   1張  │     533萬8,000元 │    26萬6,900元 │   1張  │     533萬8,000元 │    26萬6,900元 │
├──┼──────┼────┼─────────┼────────┼────┼─────────┼────────┤
│  │尚屋生化公司│  29張  │   1,528萬6,902元 │    76萬4,343元 │  24張  │   1,248萬5,580元 │    62萬4,276元 │
├──┼──────┼────┼─────────┼────────┼────┼─────────┼────────┤
│  │  藍廷公司  │  28張  │   1,260萬7,345元 │    63萬  364元 │  20張  │     925萬   32元 │    46萬2,496元 │
├──┼──────┼────┼─────────┼────────┼────┼─────────┼────────┤
│  │峰章國際公司│   5張  │     850萬4,450元 │    42萬5,223元 │   5張  │     850萬4,450元 │    42萬5,223元 │
├──┼──────┼────┼─────────┼────────┼────┼─────────┼────────┤
│  │  裕恩公司  │  17張  │   1,502萬7,040元 │    75萬1,352元 │   7張  │     601萬7,200元 │    30萬  860元 │
├──┼──────┼────┼─────────┼────────┼────┼─────────┼────────┤
│  │  強千公司  │   3張  │     156萬7,185元 │     7萬8,359元 │   3張  │     156萬7,185元 │     7萬8,359元 │
├──┼──────┼────┼─────────┼────────┼────┼─────────┼────────┤
│  │ 曼斐斯公司 │  12張  │     986萬8,080元 │    49萬3,404元 │  12張  │     986萬8,080元 │    49萬3,404元 │
├──┼──────┼────┼─────────┼────────┼────┼─────────┼────────┤
│  │荃營科技公司│   2張  │   1,189萬2,670元 │    59萬4,633元 │   2張  │   1,189萬2,670元 │    59萬4,633元 │
├──┼──────┼────┼─────────┼────────┼────┼─────────┼────────┤
│  │宗義科技公司│   7張  │     589萬3,770元 │    29萬4,689元 │   7張  │     589萬3,770元 │    29萬4,689元 │
├──┼──────┼────┼─────────┼────────┼────┼─────────┼────────┤
│  │仁濟製藥公司│   3張  │     533萬  500元 │    26萬6,526元 │   3張  │     533萬  500元 │    26萬6,526元 │
├──┴──────┼────┼─────────┼────────┼────┼─────────┼────────┤
│    合      計    │ 144張  │1億8,112萬1,502元 │   905萬6,072元 │ 114張  │1億5,978萬3,027元 │   798萬9,145元 │
└─────────┴────┴─────────┴────────┴────┴─────────┴────────┘
┌─────────────────────────────────┐
│附表貳：                                          99年度訴字第11號│
├──┬──────┬────┬─────────┬────────┤
│編號│ 營業人名稱 │發票張數│ 銷售額（新臺幣） │ 稅額（新臺幣） │
├──┼──────┼────┼─────────┼────────┤
│  │瑞成光電公司│  20張  │1億1,006萬5,658元 │   550萬3,283元 │
├──┼──────┼────┼─────────┼────────┤
│  │俊明交通公司│   1張  │      12萬8,000元 │        6,400元 │
├──┼──────┼────┼─────────┼────────┤
│  │荃營科技公司│   3張  │   3,106萬5,120元 │   155萬3,256元 │
├──┼──────┼────┼─────────┼────────┤
│  │  錢禎公司  │   7張  │     582萬  360元 │    29萬1,018元 │
├──┼──────┼────┼─────────┼────────┤
│  │仁濟製藥公司│  73張  │   3,023萬9,379元 │   151萬1,974元 │
├──┴──────┼────┼─────────┼────────┤
│    合      計    │ 110張  │1億7,731萬8,517元 │   886萬5,931元 │
└─────────┴────┴─────────┴────────┘
以上正本證明與原本無異。
如不服本判決，應於判決送達後10日內向本院提出上訴書狀（應
附繕本），並應敘述具體理由，其未敘述上訴理由者，應於上訴
期間屆滿後20日向本院內補提理由書，上訴於臺灣高等法院。
                                    書記官  蔡紫凌
中    華    民    國    99    年    6     月    25    日
附錄本判決論罪科刑法條：
修正前商業會計法第71條第1款
商業負責人、主辦及經辦會計人員或依法受託代他人處理會計事
務之人員有以明知為不實之事項，而填製會計憑證或記入帳冊情
事者，處5 年以下有期徒刑、拘役或科或併科新臺幣15萬元以下
罰金。
稅捐稽徵法第43條第1項
教唆或幫助犯第41條或第42條之罪者，處3 年以下有期徒刑、拘
役或科新臺幣6萬元以下罰金。

司法院資訊處製作；財團法人民間司法改革基金會備份。
